【裁判字號】    96,上更(一),409
【裁判日期】    970417
【裁判案由】    偽造文書
【裁判全文】
臺灣高等法院臺中分院刑事判決     96年度上更(一)字第409號
上  訴  人  臺灣臺中地方法院檢察署檢察官
被      告  丙○○
                    國民
上列上訴人因被告偽造文書案件，不服臺灣臺中地方法院93年度
易字第2272號中華民國94年2月24日第1審判決（起訴案號：臺灣
臺中地方法院檢察署93年度偵字第7632號），提起上訴，經最高
法院第1次發回審理，本院判決如下：
    主  文
原判決關於丙○○部分撤銷。
丙○○共同連續犯行使偽造私文書罪，處有期徒刑壹年；減為有
期徒刑陸月，如易科罰金，以銀元佰元即新臺幣玖佰元折算壹
日。
如附表所示之物均沒收。
    事  實
一、緣丙○○於民國（以下同）92年2月間，在臺中市某路邊目
    睹欽成春所刊登販賣中古車之廣告，即以電話與欽成春（現
    由原審法院通緝中）聯繫，雙方因而結識；旋丙○○因經濟
    狀況欠佳，欽成春即告之賺錢方式，並介紹綽號「輝哥」之
    年籍姓名均不詳之成年男子與丙○○認識，同年農曆過年間
    ，「輝哥」、欽成春、丙○○等人在臺中市○○路「味覺禪
    風」咖啡店見面，「輝哥」並提議欲以詐騙汽車當鋪方式以
    牟利，3人共同基於意圖為自己不法所有及行使偽造身分證
    之特種文書及其上「內政部印」公印文、行使偽造私文書之
    概括犯意，由欽成春購買自用小客車後，「輝哥」以不詳方
    式取得戊○○、丁○○、甲○○、鄭雨林等人之國民身分證
    後，以供自用小客車過戶及向汽車舖當詐騙使用，再由丙○○提供照片予欽成春、「輝哥」等人依據「輝哥」所取得戊○○、丁○○、甲○○等人國民身分證為樣本以偽造國民身
    分證，繼由丙○○持偽造之國民身分證將自用小客車以原車
    可用之方式典當予當鋪業者，並在當票、借據、或買賣契約
    書上偽造他人姓名、指印以換取現金，隨即再將自用小客車
    變更為其他人名義，再由丙○○提供照片供欽成春、「輝哥
    」所偽造國民身分證，由丙○○持偽造國民身分證冒名將車
    輛出售與中古車行，以此方式籌組詐騙集團詐騙汽車當鋪之
    典當車款，其情形如下：
  (一)欽成春於同年3月間，先經由不知情之彰化縣彰化市○○路
    「匯聯汽車股份有限公司」業務員柯平益介紹，以新臺幣（
    以下同）84萬8千元價格，向蔣敏村購買朱靜安所有車牌號
    碼6C-6179號賓士牌S320型自用小客車，欽成春隨即至交通
    部公路總局臺中區監理所，將該車過戶給至無犯意聯絡之戊○○，並於92年3月24日，至交通部公路總局臺中區豐原監
    理站，將車牌號碼變更為4666-GA號。欽成春於購得上開賓
    士牌S320型自用小客車後，於同年4月底某日（約28、29日
    ），在臺中市○○路中泰巷7之1號丙○○住處附近，由丙○○交付照片3張與欽成春，嗣再由欽成春、「輝哥」等人偽
    造貼有丙○○照片、印有「內政部印」公印文之國民身分證
    之特種文書；欽成春再於同年5月8、9日間，在上址附近另
    交付戊○○身分資料供丙○○熟記，再於同年月13日上午10
    時許，在臺中市○○路某「麥當勞」速食店見面，由欽成春
    將上開賓士車駛來交與丙○○，欽成春、「輝哥」2人則將
    偽造完成戊○○之國民身分證交與丙○○，再由丙○○持上
    開國民身分證件及賓士車之車籍資料駕駛該賓士車在臺中市
    尋找適當之汽車當鋪，於同日上午11時許，尋得位於臺中市
    ○○路○段522號「大立當鋪」，丙○○即入內向該當鋪負責
    人許振峰佯稱係戊○○本人，缺錢要典當該賓士車，丙○○
    即交付上開偽造之戊○○國民身分證與許振峰以為行使特種
    文書（上含「內政部印」之公印文），並以戊○○名義在複
    寫式當票簽名欄上偽造「戊○○」署押1枚（複印至第2聯，
    共計2枚）、借據簽名欄偽造戊○○署押1枚而同時偽造該2
    私文書並同時行使之，使許振峰不疑有詐，遂陷於錯誤，以
    80萬元典當與丙○○，並扣利息，實得72萬9千元，致生損
    害於許振峰對於出典當車輛之人管理之正確性及戊○○本人
    ；丙○○詐得上開72萬9千元後，即駕駛上開賓士車至上述
    「麥當勞」速食店將該筆款項交予欽成春，欽成春分予丙○○5萬元，是日再與「輝哥」約在臺中市某路上，交予「輝
    哥」30萬元，餘由欽成春取得，另丙○○在詐騙許振峰之際
    ，「輝哥」則至臺中區監理站將該賓士車過戶至無犯意聯絡
    之鄭雨林名下。
  (二)欽成春於以上開賓士車詐得「大立當鋪」上開款項後，又於
    同年5月22日，在臺北縣新莊市覓得BMW牌自用小客車欲出售
    ，而以150萬元向李武勝購得張明志所有車牌號碼0270-FK之
    BMW牌自用小客車，欽成春於是日即至臺北區監理站，將之
    過戶至無犯意聯絡之甲○○名義下，並將該BMW牌自用小客
    車駛至臺中市○○街101號停放，欽成春即與「輝哥」、丙○○復承前之概括犯意聯絡，由丙○○於92年6月10日許，
    在其住處附近交付照片與欽成春、「輝哥」以供偽造其上印
    有「內政部印」公印文之國民身分證（起訴書誤為變造）之
    特種文書，欽成春復於同年6月20日在上址交付甲○○之個
    人資料供丙○○記憶，再於同年月25日上午11時許，「輝哥
    」、欽成春、丙○○等人在臺中市○○路與崇德路口之「一
    哥電動遊藝場」旁之停車場會面，欽成春將上開BMW牌自用
    小客車駛至該址，並將車交與丙○○，並由欽成春交付丙○○偽造之甲○○國民身分證。丙○○即於同日上午11時許，
    覓得設在臺中縣潭子鄉○○路○段244號「永大當鋪」，向該
    當鋪負責人林壹楓佯稱係甲○○本人，缺錢要典當該BMW車
    ，以原車使用現金還款之方式典當，並交付上開偽造之甲○○國民身分證與林壹楓而為行使特種文書（上含「內政部印
    」之公印文），致使林壹楓不疑有他，陷於錯誤，而扣除利
    息及手續費後，實以124萬8千元向丙○○收當該車，丙○○
    並以甲○○名義在當票上簽名欄偽造「甲○○」之署押1枚
    、蓋手印欄及現金還款欄偽造指印1枚而偽造私文書，嗣並
    交與林壹楓而行使之，致生損害於林壹楓對於出典當車輛之
    人管理之正確性及甲○○本人，丙○○詐得上開124萬8千元
    後，即駕駛上開BMW車至該停車場，將124萬8千元交與欽成
    春，丙○○分得5萬元，「輝哥」分得50萬元，餘由欽成春
    取得。
  (三)欽成春等人在車輛冒名典當詐得款項後，恐遭循線查獲，遂
    於同年5月26日，至交通部公路總局臺中區監理所將車主鄭
    雨林變更為無犯意聯絡之丁○○，並將4666-GA車牌號碼變
    更為9523-GA號，即欲將該賓士車脫手，由丙○○於同年6
    月底某日，在某不詳地點交付照片1張與欽成春、「輝哥」
    以供偽造國民身分證（起訴書誤為變造），欽成春再於同年
    7月11、12日許，至丙○○住處附近交付丁○○之個人資料
    供其記憶，同年7月17日，欽成春委由不知情之王崑全駕駛
    該賓士車搭載其與丙○○南下尋找車輛買主，並於車上交付
    上貼有丙○○照片之偽造「丁○○」其上印有「內政部印」
    公印文之國民身分證及其於不詳處所偽造之「甲○○」印章
    1枚。渠等於同日下午2時許，抵高雄縣鳳山市，欽成春與王
    崑全即在鳳山市某「麥當勞」速食店等候，丙○○則駕駛車
    牌號碼9523-GA自用小客車至高雄縣鳳山市○○路○段176之2
    號「凱順汽車買賣商行」，向該商行員工陳弘裕佯稱係丁○○本人，欲出售該車，並同時交付該偽造之國民身分證件（
    上含「內政部印」之公印文）及偽刻之「丁○○」印章以供
    過戶而同時行使該特種文書（上含「內政部印」之公印文）
    ，且書立汽車買賣合約書，丙○○以丁○○名義在上開合約
    書甲方（賣方）偽造「丁○○」署押1枚及以丁○○名義按
    捺指印1枚而偽造私文書，且將該偽造私文書交予陳弘裕而
    為行使，致使陳弘裕不疑有詐，即以75萬元成交，並支付頭
    款20萬元與丙○○；復約定翌日交付餘款，致生損害於陳弘
    裕對於出售中古車輛者管理之正確性及丁○○本人。欽成春
    並交付5千元與丙○○，餘款由欽成春取得。嗣於同年7月18
    日下午15時10分許，由不知情之王崑全駕駛車牌號碼0270-F
    K之BMW牌自用小客車（起訴書誤載為賓士牌車牌號碼9523-G
    A自用小客車）搭載欽春、丙○○及不知情之林禹均（另經
    檢察官不起訴處分）至高雄縣鳳山市「凱順汽車買賣商行」
    欲向陳弘裕取尾款時，為陳弘裕報警查獲，並在丙○○身上
    查得偽造甲○○國民身分證1張（上貼丙○○照片）、偽造
    丁○○身分證1張（上貼丙○○照片），復於欽成春身上扣
    得偽造之甲○○國民身分證1張（上貼丙○○照片）、丁○○身分1張、車牌號碼0270-FK行車執照1枚，並扣得車牌號
    碼9523-G A自用小客車、0270-FK自用小客車各1輛及偽造之
    「甲○○」印章1枚。
二、案經高雄縣警察局鳳山分局報請臺灣高雄地方法院檢察署檢
    察官偵辦後呈請臺灣高等法院檢察署檢察長核轉臺灣臺中地
    方法院檢察署檢察官偵查起訴。
    理  由
壹、證據能力部分：
    按被告以外之人（包括證人、鑑定人、告訴人、被害人及共
    同被告等）於審判外之陳述雖不符刑事訴訟法第159條之1至
    之4等4條之規定，而經當事人於審判程序同意作為證據，法
    院審酌該言詞陳述或書面陳述作成時之情況，認為適當者，
    亦得為證據；當事人、代理人或辯護人於法院調查證據時，
    知有刑事訴訟法第159條第1項不得為證據之情形，而未於言
    詞辯論終結前聲明異議者，視為有前項之同意，同法第159
    條之5定有明文。立法意旨在於傳聞證據未經當事人之反對
    詰問予以核實，原則上先予排除。惟若當事人已放棄反對詰
    問權，於審判程序中表明同意該等傳聞證據可作為證據；或
    於言詞辯論終結前未聲明異議，基於尊重當事人對傳聞證據
    之處分權，及證據資料愈豐富，愈有助於真實發見之理念，
    且強化言詞辯論主義，使訴訟程序得以順暢進行，上開傳聞
    證據亦均具有證據能力。本件被告、檢察官對於本案卷內相
    關證人之證述、文書卷證資料，於本院97年1月4日上午9時
    25分行準備程序中均表示沒有意見（本院卷第23頁），迄本
    院言詞辯論終結前，未就上開證人證述、文書卷證資料有刑
    事訴訟法第159條第1項不得為證據之情形聲明異議，且相關
    證人之證述、文書卷證資料並經本院於審理期日逐一提示、
    郎讀，告以要旨，本院亦查上開證人之證述與文書卷證資料
    復查無有何違背程序規定取得情事存在，依據上述說明，均
    應具有證據能力。
貳、實體理由：
一(一)訊據被告丙○○對於上揭之犯罪事實自警詢、偵查、原審法
    院審理、本院上訴審審理、本院審理中歷次坦認屬實；核與
    共同被告即證人欽成春於警詢時、偵查中供述情節大致相符
    ，另亦核與證人即「大立當鋪」負責人許振峰、「永大當鋪
    」負責人林壹楓、證人林禹均於警詢時、偵查中、原審法院
    審理中所證述情節相同。而被告偽以丁○○名義出售車牌碼
    9523-GA號之事實，業據證人即「凱順汽車買賣商行」店長
    陳弘裕證述明確。
  (二)又查，車牌號碼0270-FK之BMW牌自用小客車原係證人張明志
    所有，並委託證人李武勝出售過戶至甲○○名下，業據證人
    張明志於警詢時證述屬實；又車牌號碼6C-6179號賓士牌自
    用小客車係由證人柯平益所販售，亦經證人即「匯聯汽車股
    份有限公司」據點長即證人蔣敏村於警詢時證述明確，而上
    開車輛係經由證人欽成春前來交易一節，並據證人即「匯聯
    汽車股份有限公司」業務員柯平益於警詢時證述屬實。
  (三)再扣案之國民身分證，經本院分別送鑑定結果：
  1.扣案甲○○國民身分證2枚，與臺中縣大里戶政事務所91年
    12月18日換證申請書上相片均有不同，非該所所核發，有臺
    中縣大里市戶政事務所97年2月4日中縣里戶字第0970000554
    號函1件附於本院卷第54頁可憑。
  2.扣案之丁○○國民身分證2枚，其中1枚與臺中縣大里戶政事
    務所90年7月4日換證申請書照片顯不相同，該張國民身分證
    ，非該所所核發；另1張丁○○國民身分證則為該所所核發
    ，有臺中縣大里市戶政事務所97年2月4日中縣里戶字第0970
    000597號函1件附於本院卷第56頁可憑。
  3.是足認關於本案卷內扣案之甲○○國民身分證2枚、丁○○
    其中國民身分證1枚係屬偽造，應可認定。
  4.另依據上開扣案偽造之甲○○、丁○○國民身分證上均印有
    「內政部印」之公印文，此有上述偽造國民身分證扣案可憑
    ；是於事實欄所載被告等人偽造上開國民身分證之特種文書
    時，亦於其上偽造「內政部印」之公印文一節，即屬無疑，
    而可認定。
  5.復依上述甲○○、丁○○等人名義所扣得之國民身分證3枚
    屬偽造，另丁○○1枚國民身分證為屬戶政機關所核發，此
    亦可知被告、欽成春、「輝哥」等人係依據上開甲○○、丁○○、戊○○等人之身分證資料加以偽造該等人之國民身分
    證一節即屬明確，而堪可認定。
  (四)此外，復有「永大當鋪」當票影本1份（簽名欄有偽簽「甲○○」署名1枚、現金還款欄、蓋手印欄各有偽蓋指印1枚）
    、「大立當鋪」當票影本1份（簽名欄有偽簽「戊○○」署
    名及以複寫紙偽簽「戊○○」署名各1枚，共計2枚）、收據
    1紙、汽車買賣合約書影本1份（賣方欄有偽簽「丁○○」署
    名1枚、指印1枚）、貨物稅完（免）稅證明書（車輛用）、
    交通部公路總局臺中區監理所92年9月22日中監車字第09200
    42199號函及其附件、交通部公路總局台中區監理所豐原監
    理站92年9月23日中監豐字第09200158886號函及其附件、92
    年10月1日中監豐字第0920016371號函及其附件、交通部公
    路總局高雄區監理所92年9月23日高監車字第0920043132號
    函及其附件、交通部公路總局臺中區監理所臺中市監理站92
    年9月22日中監中字第0920006451號函及其附件、交通部公
    路總局臺北區監理所92年9月29日北監車字第0920020932號
    函及其附件附卷、暨被告與欽成春為警查獲時，經警在被告
    身上查得偽造甲○○國民身分證1張、偽造丁○○國民身分
    證1張，並於欽成春上扣得偽造之甲○○國民身分證1張扣案
    可憑。
  (五)顯見被告上揭自白供述核與客觀事實相符，堪可採認。本件
    事證明確，被告犯行，堪以認定，應予依法論科。
二、被告於行為後，刑法業已修正公布，並自95年7月1日施行。
    修正後刑法第2條第1項規定：「行為後法律有變更者，適用
    行為時之法律。但行為後之法律有利於行為人者，適用最有
    利於行為人之法律。」，此條規定乃與刑法第1條罪刑法定
    主義契合，而貫徹法律禁止溯及既往原則，係規範行為後法
    律變更所生新舊法律比較適用之準據法，是刑法第2條本身
    雖經修正，但刑法第2條既屬適用法律之準據法，本身尚無
    比較新舊法之問題，應一律適用裁判時之現行刑法第2條規
    定以決定適用之刑罰法律，先予辨明。又本次刑法修正之比
    較新舊法，應就罪刑有關之共犯、未遂犯、想像競合犯、牽
    連犯、連續犯、結合犯，以及累犯加重、自首減輕暨其他法
    定加減原因（如身分加減）與加減例等一切情形，本於統一
    性及整體性原則，綜其全部罪刑之結果而為比較，亦有最高
    法院95年度第8次刑庭會議決議可資參照。
    據此：
  (一)刑法第28條有關共同正犯之規定，僅作文字修正，對於狹義
    共同正犯（指有犯意聯絡及行為分擔之數行為人）之認定，
    不生任何影響，不論依修正前、後之規定，均應論以共同正
    犯，是於本案新舊法對被告而言並無有利或不利之情形。
  (二)修正前刑法第56條關於連續犯之規定，業已修正刪除，此刪
    除雖非犯罪構成要件之變更，但顯已影響行為人刑罰之法律
    效果，自屬法律有變更，依刑法第2條第1項規定，比較新、
    舊法結果，應適用最有利於行為人之法律（最高法院95年第
    8次刑事庭會議決議第5點第4項第1款參照）。按連續犯之形
    成結構，本質上就是各自都得以獨立之犯罪，亦即是數罪之
    性質，因具備連續關係，而以單一評價之模式來處理，因此
    ，在連續犯廢除後，原各自獨立之數個犯行，應回歸數罪併
    罰之規定處理，則經比較新、舊法結果，應以被告行為時之
    法律即修正前第56條規定論以連續犯，最有利於被告。
  (三)修正前刑法第55條牽連犯之規定，業已修正刪除，此刪除雖
    非犯罪構成要件之變更，但顯已影響行為人刑罰之法律效果
    ，自屬法律有變更，依刑法第2條第1項規定，比較新、舊法
    結果，應適用最有利於行為人之法律（最高法院95年第8次
    刑事庭會議決議第5點第3項參照）。按牽連犯之特色在於各
    行為所犯各罪間，有牽連關係存在，刪除後，原則上原各自
    獨立之數個犯行，應回歸數罪併罰之規定處理，則經比較新
    、舊法結果，應以被告行為時之法律即修正前第55條後段規
    定論以牽連犯，最有利於被告。
  (四)又被告犯罪時之刑法第41條第1項前段規定：「犯最重本刑
    為5年以下有期徒刑以下之刑之罪，而受6個月以下有期徒刑
    或拘役之宣告，因身體、教育、職業、家庭之關係或其他正
    當事由，執行顯有困難者，得以1元以上3元以下折算1日，
    易科罰金」。而被告2人行為時之易科罰金折算標準，修正
    前罰金罰鍰提高標準條例第2條（現已刪除）規定，就其原
    定數額提高為100倍折算1日，則本件被告2人行為時之易科
    罰金折算標準，最高應以銀元300元折算1日，經折算為新臺
    幣後，應以新臺幣900元折算為1日。惟95年7月1日修正公布
    施行之刑法第41條第1項前段則規定：「犯最重本刑為5年以
    下有期徒刑以下之刑之罪，而受6個月以下有期徒刑或拘役
    之宣告者，得以新臺幣1000元、2000元或3000元折算1日，
    易科罰金」。比較修正前後之易科罰金折算標準，以95年年
    7月1日修正公布施行前之規定，較有利於被告，則應依刑法
    第2條第1項前段，適用修正前刑法第41條第1項前段之規定
    ，定其折算標準。
三(一)按國民身分證屬於品行、服務相類證書之一種，國民身分證
    上之「內政部印」則為表彰內政部之印文。又偽造國民身分
    證並偽造內政部公印加蓋其上者，依司法院院解字第3020號
    號解釋及司法院大法官會議釋字第82號解釋，應成立刑法第
    212條及第218條第1項之罪，並依同法（修正前刑法）第55
    條從一重處斷，最高法院81年度臺上字第1226號裁判意旨參
    照。
  (二)是核被告等人偽造國民身分證之特種文書，其上有印妥之「
    內政部印」之公印文，渠等以偽造公印文之方法偽造國民身
    分證持以行使，並冒名偽簽當票、借據及汽車買賣合約書以
    詐騙上述典舖、汽車商行財物等犯行。核其所為，係犯刑法
    第216條、第210條行使偽造私文書罪及同法第216條、第212
    條行使偽造特種文書罪、同法第217條偽造印章罪、第218條
    偽造公印文罪及同法第339條第1項詐欺取財罪。公訴人認被
    告等人出售車牌號碼9532-GA自用小客車出售係詐欺取財未
    遂云云，惟被告等人業已詐得20萬元，僅因在取得餘款前為
    警查獲，渠等業已取得部分詐取款項，就此部分詐欺取財犯
    行業已既遂，公訴人認係未遂，容有誤會。又公訴人雖認上
    開被告丙○○持以行使之「戊○○」、「甲○○」、「丁○○」國民身分證係變造云云，惟起訴書犯罪事實一即明確記
    載被告等人係以偽造國民身分證件方式以犯罪，惟其後敘述
    誤植為變造，其就偽造或變造記載不一，然就被告等人為警
    查獲時，猶於被告身上查得偽造甲○○國民身分證1枚（上
    貼丙○○照片）、偽造丁○○身分證1枚（上貼被告照片）
    ，復於證人欽成春上扣得偽造之甲○○國民身分證1枚（上
    貼被告照片）、丁○○國民身分證1枚，其中丁○○名義之
    身分證有2張，其中1張上貼被告照片，而甲○○名義之國民
    身分證查獲2張，均係貼被告丙○○照片，倘上開國民身分
    證係以換貼被告照片方式變造，當不致同時有2張相同名義
    人之國民身分證同時為警查獲，由此觀之，上開貼有被告照
    片之國民身分證顯係偽造而非變造，且此亦經本院函文臺中
    縣大里戶政事務所鑑定無誤，亦如上開所述，是公訴人認係
    變造，顯有誤會。又被告等人委由不知情之刻章店偽造上述
    印章行為，為間接正犯。被告分別偽造「戊○○」、「甲○○」、「丁○○」國民身分證復持以行使，及偽造當票、借
    據、汽車買賣合約書等私文書後，復持以行使，其偽造之低
    度行為為行使之高度行為吸收，均不另論罪；其偽造當票、
    借據、汽車買賣契約書等私文書，復在其上偽造署押或指印
    ，均屬偽造私文書行為之階段行為，為偽造私文書之行為所
    吸收，不另構成偽造署押罪。被告與欽成春、不詳姓名已成
    年之綽號「輝哥」之男子等人就所犯上揭行使偽造特種文書
    、行使偽造公印文、行使偽造私文書、詐欺取財等犯罪，彼
    此有犯意之聯絡，行為之分擔，均為共同正犯。又被告上開
    3次之行使特種文書、行使偽造公印文、及於犯罪事實欄一
    之(一)所述同時行使偽造私文書（當票及借據），均係1行為
    行使之，為想像競合犯，應從一重分別依行使偽造公印文、
    行使偽造私文書罪處斷。又被告上開各3次行使偽造公印文
    、行使偽造私文書、詐欺取財犯行，均所犯構成要件相同，
    顯係基於概括之犯意反覆為之，均為連續犯，各應依修正前
    刑法第56條連續犯規定論以1罪並加重其刑。再被告連續犯
    偽造公印文、連續行使偽造私文書、連續詐欺取財罪及偽造
    印章罪有方法結果之牽連關係，應論以情節較重之連續行使
    偽造私文書罪。被告上開行使偽造文書、偽造公印文、偽造
    印章等犯行，雖未據公訴人起訴，惟與已經起訴部分有方法
    結果牽連犯之裁判上一罪之關係，應為起訴效力所及，自為
    本院所得一併審究者，附予敘明。至於公訴人於本判決犯罪
    事實一之(二)認定詐欺取財所得係130萬元部分，此部分證人
    林壹楓實際交付予被告之金額係124萬8千元，已據林壹楓證
    述在卷，公訴人此部分所指應屬有誤，應予更正，附此敘明
    。
  (三)原審酌被告前無前科紀錄，素行尚稱良好，其因經濟狀況不
    佳鋌而走險犯罪之動機、目的，本件以偽造他人國民身分證
    冒名典當售車輾轉施詐行騙，手段縝密，惡性、情節非輕，
    共同詐得財物非少，且未與被害人達成和解，賠償被害人損
    失，暨被告於查獲後迭於警詢時、偵查中及本案件歷次審理
    中均坦承犯行，尚有悔意，犯後態度良好等一切情狀，量處
    有期徒刑1年，資以懲儆。次查，中華民國96年罪犯減刑條
    例已於96年6月15日由立法院3讀通過，經總統於96年7月4日
    以華總一義字第09600083761號令公告至96年7月16日生效施
    行，本件被告犯罪係於該減刑條例規定96年4月24日減刑基
    準日前所犯，合於該減刑條例之第2條第1項第3款、第3條第
    1項第15款所列減刑規定，爰減輕其刑為有期徒刑6月，並依
    據修正前刑法第41條第1項前段規定諭知易科罰金之折算標
    準。
  (四)末查：
  1.扣案偽造之「甲○○」名義國民身分證2枚、偽造「丁○○
    」名義之國民身分證1枚，係被告與共犯欽成春、「輝哥」
    所有，係供渠等犯罪所用之物，業據被告陳明在卷，均依刑
    法第38條第1項第2款之規定宣告沒收（附表編號5）。
  2.另偽造之「戊○○」名義國民身分證，亦為犯罪所用且為被
    告及共犯等人所有之物，惟僅係得沒收之物，因未扣案，未
    免執行困難，爰不為沒收之諭知，其上偽造「內政部印」公
    印文1枚為義務沒收之物，應同法第219條沒收之（附表編號
    6）。
  3.又當票、借據及汽車買賣合約書均業據被告分別提出行使交
    付證人許振峰、林壹楓、陳弘裕等人，已然提出行使而交付
    他人，已非被告或共犯所有，不應諭知沒收，惟被告丙○○
    以戊○○名義在「大立當鋪」當票簽名欄以複寫紙偽造「戊○○」署押各1枚、借據上偽造「戊○○」署押1枚，共計3
    枚（附表編號1-1、1-2）、以甲○○名義在「永大當鋪」當
    票上簽名欄偽造「甲○○」之署名1枚、蓋手印欄及現金還
    款欄偽蓋指印各1枚附表編號2）、以丁○○名義在汽車買賣
    合約書甲方（賣方）偽造「丁○○」署名1枚及以丁○○名
    義按捺指印1枚（附表編號3），另偽造扣案「甲○○」名義
    之印章、未扣案偽造「丁○○」印章各1枚（附表編號4），
    應依同法第219條規定，不問屬於犯人與否，諭知沒收。
  4.另其餘扣案物尚無實據可證與本案有何關連，亦無從為沒收
    之諭知。
四、公訴意旨另以：本案公訴人雖以戊○○、甲○○、丁○○等
    3人與本案亦具有共同犯意聯絡而應論以共犯等語；此部分
    查：本案承辦警員、檢察官並未傳喚戊○○、甲○○、丁○○等3人到案說明，迄原審法院審理中傳喚甲○○到庭則堅
    決否認有參與本案，並抗辯稱其所有國民身分證遺失等語，
    而其所抗辯內容與本院函查臺中縣大里市戶政事務所結果，
    甲○○確有3次國民身分證遺失補發紀錄，此有該所97年1月
    10日中縣里戶字第0970000151號函（附於本院卷第33頁）內
    容相當；另就戊○○、丁○○2人則已死亡而無從傳喚一節
    ，有該2人個人基本資料查詢結果各1紙附於本院卷第26、27
    頁可據。是就上開3人前既未經承辦警員、檢察官傳喚到庭
    釐清相關案情，於甲○○部分又有3次補發國民身分證紀錄
    ，依據卷證資料復無從認定該3人與本案確具有共同正犯關
    係，檢察官起訴書所指關於戊○○、甲○○、丁○○3人與
    本案具有共同正犯關係等語，應屬無據，難為採認。
五(一)公訴意旨另以：被告於1.欽成春、「輝哥」2人將上述車牌
    號碼6C-6179號自用小客車，虛偽分別變更為戊○○、鄭雨
    林2人名義下；及2.將上述車牌號碼0270-FK自用小客車虛偽
    變更為甲○○名義；3.另將上述車牌號碼4666-GA自用小客
    車虛偽變更為丁○○名義下，彼此間有犯意聯絡，涉有使公
    務員登載不實犯嫌等部分。
  (二)惟按犯罪事實應依證據認定之，無證據不得認定犯罪事實；
    又不能證明被告犯罪者，應諭知無罪之判決，刑事訴訟法第
    154條第2項、第301條第1項分別定有明文。次按所謂認定犯
    罪事實之證據，係指足以認定被告確有犯罪行為之積極證據
    而言，該項證據自須適合於被告犯罪事實之認定，始得採為
    斷罪之資料；又事實審法院對於證據之取捨，依法雖有自由
    判斷之權，然積極證據不足證明犯罪事實時，被告之抗辯或
    反證縱屬虛偽，仍不能以此資為積極證據應予採信之理由；
    而認定犯罪事實所憑之證據，無論係直接證據或間接證據，
    其為訴訟上之證明，須於通常一般之人均不致有所懷疑，而
    得確信其為真實之程度者，始得據為有罪之認定，倘其證明
    尚未達到此一程度，而有合理之懷疑存在，復無其他調查途
    徑可尋，法院即應為無罪之判決，最高法院分別著有29年上
    字第3105號、30年上字第482號、76年臺上字第4986號判例
    可參。
  (三)本件公訴意旨認定被告涉有上述犯嫌，無非係以上述自用小
    客車已分別過戶至戊○○、鄭雨林、甲○○、丁○○等人名
    義下之情為據。惟經訊據被告對於此部分事實固不爭執，惟
    略辯稱伊所負責部分僅係提供照片與欽成春，及持偽造證件
    、駕駛上述小客車對上揭當舖詐財，其餘部分並不知情等語
    。
  (四)經查：
  1.按「共同正犯之所以應對其他共同正犯所實施之行為負其全
    部責任者，以就其行為有犯意之聯絡為限，若他犯所實施之
    行為，超越原計畫之範圍，而為其所難預見者，則僅應就其
    所知之程度，令負責任，未可概以共同正犯論。」、「共同
    正犯之成立，固不必於每一階段之犯行均經參與，亦不問動
    機起於何人，但以共犯間有犯意聯絡及行為分擔為要件。」
    ，最高法院83年度臺上字第5029號、86年度臺上字第753號
    裁判意旨參照。
  2.查本案被告上開辯稱伊所參與犯行部分係提供照片予欽成春
    、「輝哥」2人偽造國民身分證，後再持偽造國民身分證及
    上述車輛向上揭當舖詐財等語，核與欽成春於偵查中所證述
    情節大致相當（93年度偵字第86932號偵查卷第16頁）；是
    被告對本案所參與部分，顯不包括如何將上述車輛過戶部分
    ，此部分自非被告具有共同犯意聯絡範圍內所為，依據上述
    說明，關於此部分犯嫌部分，被告自難以共同正犯論擬；而
    此部分犯嫌雖未於論罪法條中予以論述，惟已於起訴書犯罪
    事實欄內予以論述，然此部分既非被告與欽成春、「輝哥」
    等人共同犯意內為之，自應認被告罪嫌尚有不足，惟此部分
    公訴人既認與上開有罪判決間具有裁判上一罪關係，自不另
    為無罪判決之諭知，附此敘明。
六、原審判決，以被告上開犯罪，事證明確，並依據刑事訴訟法
    第299條第1項前段，刑法第28條、修正前第56條、第216條
    、第212條、第210條、第217條第1項、第218條第1項、第33
    9條第1項、第55條、第219條、第38條第1項第2款，修正前
    罰金罰鍰提高標準條例第1條前段等規定予以論科等，固非
    無見。惟查：(一)被告犯罪後，關於本案應適用刑法相關規定
    暨中華民國96年罪犯減刑條例均已公布施行，原審判決對於
    上開規定未及審酌；(二)又本案就戊○○、甲○○、丁○○等
    人實無證據證明與被告等人具有共犯關係，原審判決因認上
    開3人與本案具有共犯關係，顯屬有誤；且依據原審判決所
    認戊○○、甲○○、丁○○等3人與本案具有共犯關係，既
    具有共犯關係存在，則被告又何有偽造該3人署押以偽造文
    書之可言，是原審判決於此之認定，前後亦有未合；(三)再就
    上開自用小客車如何過戶部分，公訴人雖未於起訴書論罪法
    條內說明，惟已於起訴書犯罪事實內記載，惟此部分顯非被
    告所參與部分，原審判決復未予以說明；(四)又犯罪事實一之
    (二)所詐得款項係124萬8千元，非起訴書所指之130萬元，原
    審判決認定係130萬元亦屬有誤；(五)又於犯罪事實一之(二)被
    告係分得5萬元詐欺款項，並非原審判決所認定之3萬元；(六)
    再於犯罪事實一之(一)部分，被告係同時偽造當票及借據各1
    紙，原審判決誤認為僅當票1紙；(七)再者本案扣得之印章係
    偽刻「甲○○」印章，原審判決誤認為「丁○○」印章；(八)
    偽造公印文與偽造特種文書之行使，應係1行為觸犯數罪名
    ，原審判決依據修正前刑法第55條牽連犯規定論斷亦屬有誤
    等，均有未洽；被告以量刑過重為由提起上訴，固無可採，
    惟原審判決既有上開疏誤之處，自應由本院將原審判決予以
    撤銷，另為適當之判決。
據上論結，應依刑事訴訟法第369條第1項前段、第364條、第299
條第1項前段，刑法第28條、修正前刑法第56條、第216條、第21
0條、第212條、第217條、第218條、修正前刑法第55條、修正前
刑法第41條第1項前段、第219條、第38條第1項第2款，修正前罰
金罰鍰提高標準條例第1條前段，中華民國96年罪犯減刑條例第2
條第1項第3款、第3條第1項第15款、第7條、第9條，判決如主文
。
本案經檢察官乙○○到庭執行職務。
中    華    民    國    97    年    4     月    17    日
            刑事第三庭    審判長法  官  王  增  瑜
                                法  官  蔡  紹  良
                                法  官  梁  堯  銘
上列正本證明與原本無異。
如不服本判決應於收受送達後10日內向本院提出上訴狀，其未敘
述上訴之理由者並得於提起上訴後10日內向本院補提理由書（均
須按他造當事人之人數附繕本）。
                                書記官  陳  麗  玉
中    華    民    國    97    年    4     月    17    日
 附表：
┌──┬───┬────┬───────────┬───┐
│編號│行為人│被 害 人│方                  式│備  註│
├──┼───┼────┼───────────┼───┤
│1-1 │丙○○│「大立當│以戊○○名義在「大立當│署押2 │
│    │欽成春│舖」經營│鋪」複寫式當票簽名欄上│枚    │
│    │「輝哥│者、及劉│偽造「戊○○」署押1枚 │      │
│    │」    │紀湧    │（複印至次頁，共計2枚 │      │
│    │      │        │。）                  │      │
├──┼───┼────┼───────────┼───┤
│1-2 │同上  │「大立當│以戊○○名義在「大立當│署押1 │
│    │      │舖」經營│鋪」借據之簽名欄上偽造│枚    │
│    │      │者、及劉│「戊○○」署押1枚。   │      │
│    │      │紀湧    │                      │      │
├──┼───┼────┼───────────┼───┤
│2   │同上  │「永大當│以甲○○名義在「永大當│署押1 │
│    │      │舖」經營│鋪」當票上簽名欄偽造「│枚、指│
│    │      │者、及王│甲○○」之署押1枚、蓋 │印2枚 │
│    │      │志新    │手印欄及現金還款欄偽造│      │
│    │      │        │指印各1枚。           │      │
│    │      │        │                      │      │
├──┼───┼────┼───────────┼───┤
│3   │同上  │「凱順汽│以丁○○名義在汽車買賣│署押2 │
│    │      │車買賣商│合約書甲方（賣方）偽造│枚、指│
│    │      │行」經營│「丁○○」署押2枚及以 │印1枚 │
│    │      │者、及林│丁○○名義按捺指印1枚 │      │
│    │      │模良    │。                    │      │
├──┼───┼────┼───────────┼───┤
│4   │同上  │(1)甲○○│扣案偽造之「甲○○」印│      │
│    │      │        │章1枚。               │      │
│    │      │(2)丁○○│未扣案偽造之「丁○○」│      │
│    │      │        │印章1枚。             │      │
├──┼───┼────┼───────────┼───┤
│5   │同上  │(1)甲○○│扣案偽造之「甲○○」名│      │
│    │      │        │義國民身分證2枚。     │      │
│    │      │(2)丁○○│扣案偽造「丁○○」名義│      │
│    │      │        │之國民身分證1枚。     │      │
├──┼───┼────┼───────────┼───┤
│6   │同上  │戊○○  │「戊○○」名義偽造國民│      │
│    │      │        │身分證上偽造公印文1枚 │      │
│    │      │        │。                    │      │
└──┴───┴────┴───────────┴───┘


司法院資訊處製作；財團法人民間司法改革基金會備份。
